【裁判字號】    98,勞訴,28
【裁判日期】    980820
【裁判案由】    給付資遣費
【裁判全文】
臺灣臺中地方法院民事判決  98年度勞訴字第28號
原      告  甲○○
訴訟代理人  王世勳律師
被      告  佳鍠工業股份有限公司
法定代理人  乙○○
訴訟代理人  丁○○
上當事人間請求給付資遣費事件，本院於民國98年8 月6 日言詞
辯論終結，判決如下：
    主    文
原告之訴及假執行之聲請均駁回。
訴訟費用由原告負擔。
    事實及理由
一、按訴狀送達後，原告不得將原訴變更或追加他訴。但擴張或
    減縮應受判決事項之聲明者，不在此限。民事訴訟法第255
    條第1項第3款定有明文。本件原告原起訴請求被告應給付原
    告新臺幣（下同）931,935 元，暨自起訴狀繕本送達之翌日
    起至清償日止，按年息5%計算之法定利息。嗣於民國（下同
    ）98年7 月28日民事準備書 (二)狀 減縮其請求之金額為80
    9,523 元，核其所為之聲明之減縮，合於前開規定，應予准
    許，先予敘明。
二、原告起訴主張：伊自78年1 月18日起，即任職於被告公司。
    嗣被告公司因業務緊縮，其法定代理人乙○○於97年8 月13
    日，將被告公司所有之機器賣給其弟即訴外人丙○○，並要
    求伊隨同機器至丙○○處工作，當時丙○○尚未設立日群企
    業社，原告以為仍屬被告公司旗下之子公司。詎料，被告公
    司未經預告，即於97年9 月11日，將原告之勞工保險及全民
    健保辦理退保，顯然客觀上已無欲與原告維持勞雇關係，亦
    即可認為係終止勞動契約之默示意思表示，故兩造之勞動契
    約已於97年9 月11日起終止。本件被告公司因具有勞動基準
    法第11條第2 款業務緊縮之終止勞動契約事由，進而終止其
    與伊之間之勞動契約，從而，伊自得依勞動基準法第16條、
    第17條之規定，請求被告公司給付預告工資及資遣費。伊自
    97年3 月1 日起至97年8 月13日止之各月工資分別為：44,9
    00元、43,780元、44,340元、42,220元、40,540元、18,870
     元 ，是原告之平均工資為42,39 0 元【計算式：44,900元
    ＋43,780元＋44,34 0 元＋42,220元＋40,540元＋18,870元
    ＝234,650 元；31＋30＋31＋30＋31＋13＝166 日；234,65
    0 元÷166 ＝1,413 元（日平均工資）；1,413 ×30＝42,3
    90】。又伊在被告公司任職期間自78年1 月18日起至97年9
    月11日止，工作年資為19年6 個月又16日，被告公司既有同
    法第11條第2 款終止勞動契約之事由，則被告公司自應於30
    日前預告終止與原告間之勞動契約，被告公司未依同法第16
    條第1 項規定期間預告而終止契約，自應發給該期間之預告
    工資42,390元。再者，勞工退休金條例已於94年7 月1 日施
    行，原告依舊制之工作年資為78年1 月18日起至94年6 月30
    日，共計16年5 個月又11日，此部分得請求之資遣費699,43
    5 元【計算式：42,390×（16＋6/12）＝699,435 】；另原
    告依新制之工作年資為94年7 月1 日起至97年9 月11日止，
    共計3 年2 個月又10日，此部分得請求之資遣費為67,698元
    【計算式：42,390×（3 ＋2/12＋12/ 365） ×0.5 ＝67,6
    98】，以上新舊制資遣費合計為767,133 元，故被告應給付
    原告預告工資及資遣費共計809,523 元等語。並聲明：被
    告應給付原告809,523 元及自訴狀送達之翌日起至清償日止
    按週年利率百分之5 計算之利息。願供擔保，請准宣告假
    執行。
三、被告則以：其法定代理人乙○○因其弟即訴外人丙○○要出
    來創業自己接工作做，無償給予數台加工機械，但被告不曾
    投資丙○○所設立的日群企業社，亦非關係企業，原告亦非
    被告派遣至日群企業社工作，而是不告而別，被告直至97年
    9 月11日始知悉，得知的原因還是被告的會計記帳師事務所
    所告知，蓋因日群企業社負責人丙○○也是找同一家會計記
    帳師事務所辦理申請設立登記，該事務所在辦理員工加保勞
    健保時才發現此事並通知被告，被告始判斷原告應無可能繼
    續回來被告公司上班，被告才寄發存證信函知原告係屬於自
    動離職，並自民國97年9 月11日起正式解除被告與原告間之
    勞僱關係，並於同日辦理原告勞、健保退保作業。原告屬於
    不告而別即自動離職而非屬資遣的狀況，原告請求被告給付
    資遣費及預告工資，為無理由等語置辯。並聲明：(一)原告之
    訴及假執行之聲請均駁回。(二)如受不利判決，願供擔保，請
    准宣告免為假執行。
四、兩造不爭執之事項：
  (一)原告自78年1 月18日起至97年9 月11日止，任職於被告公司
    ，離職時未支領任何資遣費及預告工資。
  (二)原告任職於被告公司之平均工資為42,390元。
  (三)被告於97年8 月13日將其所有數台機械讓與丙○○後，原告
    轉至丙○○處工作，丙○○於97年8 月18日設立日群企業社
    。
五、本件兩造之爭執事項為：原告於97年9 月11日自被告公司離
    職究係原告自動離職或被告公司以業務緊縮為由終止勞動契
    約？原告請求被告公司給付其於97年9 月11日離職時之資遣
    費及預告工資有無理由？茲析述如下：
  (一)原告主張被告公司以業務緊縮為由，終止其間勞動契約乙節
    ，為被告公司所否認並辯稱：原告係自動離職等語。按當事
    人主張有利於己之事實者，就其事實有舉證之責任，民事訴
    訟法第277 條前段定有明文。本件原告既主張被告以業務緊
    縮為由而片面終止勞動契約，並據此請求其給付資遣費等，
    且上開主張復為被告所否認，揆諸前揭法條規定，自應由原
    告就此一對己有利之事實（即被告以業務緊縮為由，片面終
    止間勞動契約之事實），負舉證之責任。
  (二)經查：原告雖舉證人丙○○為證，惟證人丙○○到庭證稱：
    「…被告的客戶比較高級，傳統的機器就不要用。原告他不
    會操作新的電腦車床，我也不會，被告說要縮小範圍，所以
    說要我自己去經營，因為我工作需要原告，所以請他過來，
    被告公司已經幾乎沒有傳統機器，只留壹兩台。因為被告公
    司已經沒有傳統機器，所以原告在那邊也沒有事情作，是我
    跟原告講，被告並沒有叫原告到我這邊來，原告是否有告訴
    被告公司到我這邊來，他們的事情我也不曉得。」等語，則
    不足以證明原告係遭被告資遣而非主動離職。原告既未能提
    出積極證據以證實被告確曾以業務緊縮為由，對其為終止勞
    動契約之意思表示，其主張自屬無據，不足採信。是原告請
    求被告給付伊於97年9 月11日離職時之資遣費及預告工資為
    無理由，不應准許。
六、綜上所述，原告主張被告以業務緊縮為由終止勞動契約，故
    依勞動基準法第16條第1 項、第3 項、第17條、勞工退休金
    條例第12條第1 項規定事由，請求被告給付預告期間工資42
    ,390 元 及資遣費767,133 元，均無理由，應予駁回。又原
    告之訴既經駁回，其假執行之聲請亦失所附麗，應併予駁回
    。
七、本件事證已臻明確，兩造其餘攻擊防禦方法及舉證，核與判
    決結果無影響，爰不再一一論列，併予敘明。
八、據上論結，本件原告之訴為無理由，依民事訴訟法第78條，
    判決如主文。
中    華    民    國    98    年    8     月    20    日
                  民事第四庭    法  官  郭佳瑛
正本係照原本作成。
如對本判決上訴，須於判決送達後20日內向本院提出上訴狀。
中    華    民    國    98    年    8     月    20    日
                                書記官  黃鴻鑑


司法院資訊處製作；財團法人民間司法改革基金會備份。
